【裁判字號】    95,訴,203
【裁判日期】    950914
【裁判案由】    營利事業所得稅
【裁判全文】
臺北高等行政法院判決
                                     95年度訴字第00203號
                              .
原      告  喬展營造有限公司
代  表  人  甲○○○（董事）
被      告  財政部臺灣省北區國稅局
代  表  人  許虞哲（局長）住同上
訴訟代理人  乙○○
            丙○○
上列當事人間因營利事業所得稅事件，原告不服財政部中華民國
94年11月18日台財訴字第09400441000 號（案號：00000000）訴
願決定，提起行政訴訟。本院判決如下：
    主  文
原告之訴駁回。
訴訟費用由原告負擔。
    事  實
壹、事實概要：
    原告民國（下同）89年度營利事業所得稅結算申報，原列報
    營業成本新台幣（下同）52,035,343元，經被告初查核定為
    50,091,500元，全年所得額1,840,003 元在案。嗣被告查獲
    原告虛報池俊庸等32人之薪資計5,420,000 元，予以剔除，
    重行核定營業成本為44,671,500元，全年所得額為3,430,42
    6 元，補徵稅額857,607 元，並依所得稅法第110 條第1 項
    及稅捐稽徵法第44條規定處以罰鍰計957,078 元。原告不服
    ，申請復查，經被告以94年7 月8 日北區國稅法一字第0940
    022183號復查決定（下稱原處分）獲准追減罰鍰99,478元（
    原處行為罰99,478元予以註銷）外，其餘未獲變更，原告仍
    表不服，提起訴願，復遭財政部決定駁回，遂向本院提起行
    政訴訟。原告未於準備程序及言詞辯論期日到場，僅提出書
    狀為聲明及陳述。
貳、兩造聲明：
一、原告聲明：求為判決
(一)、訴願決定及原處分均撤銷。
(二)、訴訟費用由被告負擔。
二、被告聲明：求為判決如主文所示。
參、兩造之爭點：
一、原告主張之理由：
(一)、原告89年度申報工資21,214,000元，均依規定取具收據及薪
    資印領清冊，並依法申報扣繳在案，豈料被告無積極事證，
    逕行認定憑證不實虛報薪資支出5,420,000 元，原告為求慎
    重，於復查時提供遭列虛報員工各支薪員工受僱領薪證明書
    ，證據明確，並於原查帳及復查均有提供薪資印領清冊，被
    告對新提供支薪證明書不予查採，並以無提供薪資印領清冊
    駁回復查，違背事實，甚有欠妥。復查駁回理由逾越營利事
    業所得稅查核準則（以下簡稱查核準則）第71條第11項之規
    定，以未提示支付薪資證明及勞工保險卡剔除，於法有悖。
(二)、依民事訴訟法第277 條規定，當事人主張有利於己之事實者
    ，就其事實有舉證之責。按認定事實需憑證據，倘無積極證
    據足資認定堪以構成虛報工資事實存在，不得僅以推測予以
    處分，本案僅以分析異常推測補證科罰，對原告提出之合法
    舉證不採，有違證據法則。復查駁回理由以薪資總額超出個
    人工作正常能力，所謂個人工作正常能力因人而異，各人究
    屬若干？有否明確認定標準？另若工作數十單位究係全數超
    出工作能力，何單位工作可認定為超出，應否查核當事人認
    定，被告查認顯有疏失。
(三)、針對被告推斷虛報工資名單，原告再次取證，由各受薪人書
    立證明並附身份證，計13件金額2,250,000 元，另林連猛、
    吳文輝兩人已亡故無法再舉證，其餘住址他遷等尚查證中，
    由以上足證原核虛報，確有違失，應依申報薪資全額認定，
    相關證明書及身份證影本12份原復查時已檢送在案。漏稅科
    罰應有確實證據，原告實際支付薪資憑證齊全，被告以支領
    薪資員工超出個人工作正常能力剔除列報薪資，又無具體事
    證以推斷虛報加科罰857,600 元，於法不合。
二、被告主張之理由：
(一)、營業成本：本件行政訴訟理由與訴願理由並無二致，均主張
    申報薪資已依規定取具收據及印領清冊。惟系爭池俊庸等32
    人本年度薪資總額均高達百萬元以上，且其中吳文輝及陳文
    瑞等2 人已自承未受雇於原告，有談話筆錄可稽，原告雖提
    示林志雄等13人受僱證明書及身分證影本供核，惟仍未提示
    支付薪資之資金流程、勞工保險卡及薪資印領清冊供核，原
    告主張依申報薪資全額認定，核不足採，依所得稅法第83條
    第1 項、查核準則第71條第11款規定，復查決定及財政部訴
    願決定並無違誤，應予維持原核定。
(二)、罰鍰：原告本年度虛報薪資5,420,000 元，被告據稅捐稽徵
    法第44條及所得稅法第110 條第1 項規定及財政部94年1 月
    14日台財稅字第09304184270 號函釋，按所漏稅額857,607
    元處1 倍漏稅罰857,600 元（計至百元止）。系爭營業成本
    既經維持已如前述，原處罰鍰並無違誤，應予維持。綜上論
    述，原告之訴無理由。
    理  由
壹、程序方面：
    本件原告經合法通知，未於言詞辯論期日到場，依行政訴訟
    法第218 條準用民事訴訟法第386 條、第385 條第1 項前段
    規定，核無民事訴訟法第386 條所列各款情形，爰依到場被
    告之聲請，由其一造辯論而為判決，合先敘明。
貳、實體方面：
一、本件應適用之法規：
(一)、按「稽徵機關進行調查或復查時，納稅義務人應提示有關各
    種證明所得額之帳簿、文據；其未提示者，稽徵機關得依查
    得之資料或同業利潤標準，核定其所得額。」、「納稅義務
    人已依本法規定辦理結算申報，但對依本法規定應申報課稅
    之所得額有漏報或短報情事者，處以所漏稅額兩倍以下之罰
    鍰。」行為時所得稅法第83條第1 項、第110 條第1 項分別
    定有明文。又「薪資支出之原始憑證，為收據或簽收之名冊
    ；其由工會或合作社出具之收據，應另付工人之印領清冊；
    職工薪資如係送交銀行分別存入各該職工帳戶者，應以銀行
    蓋章證明存入之清單予以認定。」復為行為時查核準則第71
    條第11款所規定。核該規定乃係針對所得稅法所為細節、技
    術性之補充規定，合乎立法意旨，且未逾越母法之限度，無
    違法律保留原則，本院自得予以適用。
(二)、次按「營利事業依法規定應給與他人憑證而未給與，應自他
    人取得憑證而未取得，或應保存憑證而未保存者，應就其未
    給與憑證、未取得憑證或未保存憑證，經查明認定之總額，
    處百分之五罰鍰。」為稅捐稽徵法第44條所明定。又「營利
    事業．．．經稽徵機關查獲虛增成本費用者，其既已無交易
    之事實存在，自無依規定取得憑證之問題，亦無應否按稅捐
    稽徵法第44條規定處罰之問題。」亦經財政部94年1 月14日
    台財稅字第09304184270 號函釋有案，核此則函釋意旨，乃
    財政部於主管機關權責，提供其所屬稽徵機關本身就查獲虛
    增成本費用之處罰所為之指示，與稅捐稽徵法規定意旨無違
    ，稽徵機關辦理相關案件自得以之為認定標準。
二、兩造不爭之事實：
    原告89年度營利事業所得稅結算申報，原列報營業成本52,0
    35,343元，經被告初查核定為50,091,500元，全年所得額1,
    840,003 元在案。嗣被告查獲原告虛報池俊庸等32人之薪資
    計5,420,000 元，予以剔除，重行核定營業成本為44,671,5
    00元，全年所得額為3,430,426 元，補徵稅額857,607 元，
    並依所得稅法第110 條第1 項及稅捐稽徵法第44條規定處以
    罰鍰計957,078 元。原告不服，申請復查，經被告以94年7
    月8 日北區國稅法一字第0940022183號復查決定獲准追減罰
    鍰99,478元外，其餘未獲變更，原告仍表不服，提起訴願，
    復遭駁回等事實，有原告89年度營利事業所得稅結算申報書
    、核定通知書、上述之復查決定書及財政部94年11月18日台
    財訴字第09400441000 號訴願決定書影本分別附於原處分卷
    及本院卷可稽，自堪信為真實。
三、原告循序提起本件行政訴訟，主張：原告89年度申報工資21
    ,214,000 元 ，均依規定取具收據及薪資印領清冊，並依法
    申報扣繳在案。復查駁回理由逾越查核準則第71條第11項之
    規定，以未提示支付薪資證明及勞工保險卡剔除，於法有悖
    。又駁回理由以薪資總額超出個人工作正常能力，所謂個人
    工作正常能力因人而異，本案僅以分析異常推測補證科罰，
    對原告提出之合法舉證不採，有違證據法則云云。是本件爭
    點厥在被告剔除原告上述營業成本及裁處罰鍰是否合法？
四、本院之判斷：
(一)、按「行政法院於撤銷訴訟應依職權調查證據。」行政訴訟法
    第133 條前段定有明文，此係因撤銷訴訟之當事人，分別為
    公權力主體之政府機關及人民，兩造間存在不對等之權力關
    係，且政府機關之行政行為恆具專門性、複雜性或科技性，
    難為人民所瞭解，且每涉公務機密，人民取得相關資料常屬
    不易，為免人民因無從舉證而負擔不利之效果，而有上述規
    定；是於撤銷訴訟，證據之提出非當事人之責任，法院依職
    權調查得代當事人提出，當事人固無所謂主觀之舉證責任。
    然職權調查證據有其限度，仍不免有要件不明之情形，故當
    事人仍有客觀之舉證責任，民事訴訟法第277 條規定：「當
    事人主張有利於己之事實者，就其事實有舉證之責任。」，
    於上述範圍依行政訴訟法第136 條之規定，仍為撤銷訴訟所
    準用。而就課稅處分之要件事實而言，基於依法行政原則，
    為權利發生事實者，如營利事業所得稅有關所得部分，依上
    開規定，雖應由稅捐稽徵機關負舉證責任；惟成本及費用則
    因在計算營利事業實際應納稅額時，列為計算之減項，屬於
    權利發生後之消滅事由，故有關成本、費用存在之事實，不
    論從上述證據掌控或利益歸屬之觀點，均應由主張扣抵之納
    稅義務人即原告負擔證明責任，故原告薪資成本之支出事實
    倘有不明，自應由原告負舉證之責，先此敘明。
(二)、原告主張其有給付池俊庸等32人之薪資計5,420,000 元乙節
    ，固據提出陳素卿、李國樑、蔡雪鴛、林志雄、杜吉進、簡
    芳彥、朱文昌、謝春程、陳宥任、林宗德、張滄龍、李春基
    、陳忠順等13人出具之證明書及切結書影本；王郁粟、陳文
    瑞、劉國富、石憲欽、羅煥達、陳志鴻、吳文輝、蘇宗明、
    顏仲盛、劉毓強、游錦龍、呂金南、林連猛、洪玉旗、楊天
    祿、林仲淳、郭輝煌、池浚庸等18人所分別出具之切結書影
    本為證（見本院卷第15至70頁）；觀諸證明書係載明其等確
    曾於89年間受雇於原告，而切結書則記載其等具結自89年1
    月1 日至89年12月31日止，向原告領取之工資總額。然查，
    原告申報為薪資成本之32人（包含上述及未出具任何文書之
    蘇金財），其等於89年度薪資所得總額均超過100 萬，其中
    100 萬元至150 萬元有9 名、150 萬元至200 萬元有7 名、
    200 萬元至300 萬元有9 名、300 萬元至400 萬元有3 名、
    400 萬元至500 萬元有3 名、最高者乃達538 萬餘元（吳文
    輝）；而其等薪資所得件數亦由5 至28件不等，有異常薪資
    所得查核清單及上述人等綜合所得稅各類所得資料清單在卷
    可稽（見本院卷第93至頁），以其等於證明書所載係「受雇
    於喬展營造有限公司承擔工程各項零星工作」乙情以觀，其
    等從事零工工作，年收入竟能高達百萬以上，顯逾該行業一
    般工作所得，已見該等文書內容之真實性堪慮。又其中吳文
    輝、陳文瑞經被告調查其等於89年度之僱用人時，復均已陳
    明原告非其等之僱用人確實，並有談話筆錄附卷可憑，益徵
    原告所提出之證明書、切結書內容確有不實情事，是該等書
    證，因涉不實，自不足為原告支出上開薪資之有利證據。除
    此之外，原告復未提出任何薪（工）資印領清冊、勞保卡及
    有關支付工資之付款憑證以支持其主張，則其主張，自無可
    採。
(三)、承前所述，原告既無法證明有支出上述池俊庸等32人合計5,
    420,000 元之薪資，則被告將之由其89年度營利事業所得稅
    結算申報之營業成本中剔除，重行核定營業成本為44,671,5
    00元，全年所得額為3,430,426 元，計算短報稅額857,607
    元，而補徵該短報之稅額，及依所得稅法第110 條第1 項規
    定，裁處1 倍之漏稅罰鍰857,607 元，於法自屬有據。
五、綜上所述，原告之主張均無可採。被告以原告虛報池俊庸等
    32人之薪資計5,420,000 元，而予剔除，補徵稅額857,607
    元，及裁處1 倍之罰鍰857,607 元，揆之首揭規定，於法並
    無不合。訴願決定遞予維持，亦無違誤。原告猶執前詞，訴
    請撤銷，為無理由，應予駁回。
據上論結，本件原告之訴為無理由，爰依行政訴訟法第218 條、
第98條第3 項前段、民事訴訟法第385 條第1 項前段判決如主文
。
中    華    民    國    95    年     9    月   14     日
                        第七庭審判長法  官  黃本仁
                                    法  官  黃秋鴻
                                    法  官  林玫君
上為正本係照原本作成。
如不服本判決，應於送達後20日內，向本院提出上訴狀並表明上
訴理由，如於本判決宣示後送達前提起上訴者，應於判決送達後
20日內補提上訴理由書（須按他造人數附繕本）。
中    華    民    國    95    年     9    月   14     日
                                    書記官  黃明和


司法院資訊處製作；財團法人民間司法改革基金會備份。
